【裁判字號】    92,台上,4961
【裁判日期】    920910
【裁判案由】    擄人勒贖等罪
【裁判全文】
最高法院刑事判決                              九十二年度台上字第四九六一號
    上  訴  人  甲○○
右上訴人因擄人勒贖等罪案件，不服台灣高等法院台中分院中華民國九十二年六月三
十日第二審判決（九十二年度上重訴字第一六號，起訴案號：台灣台中地方法院檢察
署九十年度偵字第一七九○五、一八六四七、一九三七三號），提起上訴，本院判決
如左：
    主  文
上訴駁回。
    理  由
一關於意圖勒贖而擄人部分
按刑事訴訟法第三百七十七條規定，上訴於第三審法院，非以判決違背法令為理由，
不得為之。是提起第三審上訴，應以原判決違背法令為理由，係屬法定要件。如果上
訴理由狀並未依據卷內訴訟資料，具體指摘原判決不適用何種法則或如何適用不當，
或所指摘原判決違法情事，顯與法律規定得為第三審上訴理由之違法情形，不相適合
時，均應認其上訴為違背法律上之程式，予以駁回。本件上訴意旨略稱：(一)依據告訴
人王清松於原審陳稱：「是甲○○自己主動找我的，不是我委託他的」、「我沒有再
拜託他尋找，是他自己主動的，我也沒有答應要給他多少錢」等語，顯見王清松堅詞
否認有委託上訴人尋找其子王慶堂，此與原判決認定上訴人利用王清松委託尋找其子
王慶堂之機會而起意擄人勒贖等情不相符合，原判決所為認定尚嫌率斷，並有調查未
盡之違法。(二)綜合王清松於偵審中所言之意旨，其與上訴人於案發前甚少接觸，係上
訴人主動利用承租房屋為由找上他，嗣即遭上訴人利用，設下圈套擄人勒贖。然上訴
人於法院審理中一再爭執此事實，並辯解係王清松因委託上訴人殺害其子王慶堂等人
以報復王清松遭王慶堂開槍射殺並打破左眼球之重大仇恨，所應給付上訴人之報酬糾
紛，原判決未於理由欄論斷說明未採納此項辯解之理由，已有理由欠備之違法，又依
通聯費用明細資料顯示，上訴人與王清松於案發前聯絡甚為頻繁，又從上訴人提出於
一審之錄音帶譯文內容亦已顯示在討論尋找並殺掉王慶堂之事，從證人王清溪於原審
證稱：上訴人與王清松在旅館內有談到找人的代價等語，以及上訴人曾將行動電話0
000000000號給予王清松之司機林珊利，該電話亦有與王清松使用之行動電
話相通聯，上訴人使用之0000000000號行動電話與王清松之000000
0000號行動電話，自九十年三月後，約有三個月未再聯絡，又從案發當日（即民
國（下同）九十年八月九日）上訴人與王清松行動電話之通聯紀錄顯示王清松一再積
極洽聯上訴人以及王清松於九十年八月十日獲得釋放後，竟未馬上報案，而遲至三日
後始至警局製作筆錄等情，均足認上訴人所辯架押王清松等人，係牽涉處理殺人報酬
債務之糾紛，並非出於意圖勒贖不法得財為實在，原判決對此未詳加徹查釐清，認事
用法實有違誤等語。
惟查原判決認定上訴人有事實欄所載之未經許可持有制式手槍、改造手槍及子彈、擄
人勒贖犯行，因而撤銷第一審關於該部分之不當判決，改判從一重論處上訴人意圖勒
贖而擄人罪刑，係依憑被害人王清松、王清溪、林珊利於一審之指證，上訴人於一審
供認有持扣案之槍、彈擄走被害人王清松、王清溪、林珊利三人而索取贖款以及係為
犯上開案件而向他人借來扣案槍、彈使用之供述，佐以扣案如原判決附表壹、貳所示
之槍、彈及贖金餘款新台幣十六萬八千元等物及卷附內政部警政署刑事警察局鑑驗扣
案槍、彈認均具殺傷力之鑑定通知書、起獲槍、彈照片、提款照片等事證，為其論罪
之基礎。並明：上訴人甲○○雖於法院審理中辯稱：我係因王清松委託我尋找王慶
堂（即王清松之子），要給我一千五百萬元（指新台幣，下同）報酬，我並不是要對
他勒贖，而是要解決王清松答應給我一千五百萬元之債務糾紛等語，但經審酌證人王
清溪於一審證稱：在旅館內，甲○○有跟王清松說有找到他兒子，他的兒子人在大陸
，他們有談到找人的代價，但代價是多少，我不清楚等語，以及上訴人於一審提出之
錄音帶一捲及錄音帶譯文一份等事證，雖可認定王清松確有委託上訴人尋找其子王慶
堂之事實，然從上訴人於一審供稱：伊沒有王慶堂的Ｖ８錄影帶以及王清松、王清溪
、林珊利三人於偵審中供稱：伊等未看到甲○○所稱之Ｖ８錄影帶等情，足認甲○○
並未找到王慶堂之下落，其並無要求王清松給付報酬之權利，王清松亦無給付該報酬
之義務，雙方並無債權債務關係無訛；九十年八月九日下午，上訴人係謊稱伊在大陸
地區找到王慶堂之資料，可前往觀看王慶堂之Ｖ８錄影帶為由誘騙王清松、王清溪前
往旅館觀看該Ｖ８錄影帶再加以擄走，嗣再藉機擄走王清松僱用之司機林珊利，再向
王清松勒索贖金等事實，業經王清松、王清溪、林珊利三人於一審指證明確，另遠傳
電信股份有限公司函送以王清松名義申請之行動電話0000000000號及00
00000000號九十一年一月至同年八月之電話費用明細資料，均不能積極證明
案發前數月王清松有聯繫委託上訴人殺害王慶堂之事實，上訴人上開所辯，無非事後
推卸刑責之詞，不足採信等理由綦詳。又按(一)王清松於原審供稱：伊並沒有教唆上訴
人追殺伊之兒子王慶堂，伊與甲○○沒有債權債務糾紛，也沒有答應過要給他任何報
酬，上訴人提出之調查證據狀內容不實在，都是他設局的，伊沒有再拜託他尋找（指
尋找王慶堂之事），是他主動的，伊也沒有答應給他多少錢，是甲○○自己主動找伊
的，不是伊委託他的等語（見原審卷第二宗第二十四頁、第三十頁、第三十二頁），
顯見王清松於原審仍否認有教唆上訴人追殺其子而給予報酬之事實。至於託上訴人代
為找尋王慶堂之事，依王清松上開供述，乃係出於上訴人之主動，不是王清松主動委
託上訴人。原審依憑前揭事證以及上訴人供稱王清松委託伊尋找王慶堂之供述，王清
溪供稱：在旅館內他們有談到找人代價等語，認定上訴人利用王清松委託伊尋找王慶
堂之機會而持扣案槍、彈為本件擄人勒贖犯行等事實，自核無不合，亦難遽指原判決
所為事實認定與王清松所為上開供述之基本事實有不相符合而足資影響判決之情形。
(二)縱認上訴人與王清松所使用行動電話之通聯紀錄顯示：上訴人與王清松於案發前聯
絡甚為頻繁，自九十年三月後約有三個月未再聯絡，案發當日王清松一再積極聯絡上
訴人等事實以及縱認王清松於遭擄人勒贖獲得釋放後未立即報案，遲至三日後始至警
局製作筆錄等事實為實在，因此等事實與認定上訴人犯罪與否並無直接關聯，即並不
能執以推翻原審依憑前揭不利於上訴人之事證論定上訴人擄人勒贖罪刑之判決結果，
自難以原審未調查審酌該事實，而遽認有影響判決之違誤。(三)原判決理由已明上訴
人所犯意圖勒贖而擄人罪，與盧明達、陳裕武有犯意聯絡及行為分擔，應論為共同正
犯，據上論結欄亦引用刑法第二十八條之條文，其主文漏載「共同」二字，並不影響
判決結果，併此明。其餘上訴意旨，徒憑己見，就原審採證認事職權之行使及原判
決已論斷說明事項重複為事實之爭辯，亦非適法之第三審上訴理由。上訴人就原判決
關於擄人勒贖部分所為上訴，違背法律上之程式，應予駁回。又按恐嚇取財罪，依刑
事訴訟法第三百七十六條第六款規定，乃屬不得上訴於第三審法院之罪。而裁判上一
罪案件之重罪部分得提起第三審上訴，其輕罪部分雖不得上訴，依審判不可分原則，
第三審法院亦應併予審判，但以重罪部分之上訴合法為前提，如該上訴為不合法，第
三審法院既應從程序上予以駁回，而無從為實體上判決，對於輕罪部分自無從適用審
判不可分原則，併為實體上審判（本院七十六年台上字第二二○二號判例意旨參照）
，本件關於擄人勒贖及未受許可持有槍、彈部分既認其上訴不合法應從程序上予以駁
回，則關於牽連之恐嚇取財未遂輕罪部分，自無從適用審判不可分原則，併為實體上
審判，應併予駁回。
二關於共同偽造公印文部分
上訴人就原判決關於共同偽造公印文部分之上訴，並未具體指摘原判決有不適用何種
法則或如何適用不當之違法，該部分上訴顯違背法律上程式，應予駁回。
三關於傷害人之身體部分
按刑事訴訟法第三百七十六條所列各罪之案件，經第二審判決者，不得上訴於第三審
法院，法有明文。本件上訴人傷害人身體部分，原審係依刑法第二百七十七條第一項
論處罪刑，核屬刑事訴訟法第三百七十六條第一款之案件。依首開說明，既經第二審
判決，自不得上訴於第三審法院，上訴人竟復提起上訴，顯為法所不許，應併予駁回
。
據上論結，應依刑事訴訟法第三百九十五條前段，判決如主文。
中      華      民      國    九十二    年      九      月      十      日
                              最高法院刑事第十一庭
                                  審判長法官  呂  潮  澤
                                        法官  白  文  漳
                                        法官  陳  世  雄
                                        法官  孫  增  同
                                        法官  林  開  任
      右正本證明與原本無異
                                              書  記  官
中      華      民      國    九十二    年      九      月     十六     日


司法院資訊處製作；財團法人民間司法改革基金會備份。
